【裁判字號】    99,聲,57
【裁判日期】    990126
【裁判案由】    聲請具保停止羈押
【裁判全文】
臺灣高等法院臺南分院刑事裁定            99年度聲字第57號
聲   請   人
即選任辯護人  王英傑  律師
被        告  甲○
上列聲請人因被告違反槍砲彈藥刀械管制條例案件(本院98年度
上訴字第1249號) ，聲請具保停止羈押，本院裁定如下：
    主  文
聲請駁回。
    理  由
一、聲請意旨略以：
(一)按羈押之目的係在保全被告，其手段係將被告拘禁於特定處
    所以拘束其行動自由，此種方式係強制處分中對人身自由最
    大之限制，故以此方式保全被告用以保障審判、執行之進行
    ，即應以之為最後之手段，若有與羈押同等有效但干預權利
    較為輕微之其他手段時，需選擇該其他手段，亦即必須符含
    比例原則之必要性原則。司法院大法官會議於釋字第392、6
    53、654、655號解釋理由書均明白表示「羈押之將人自家庭
    、社會、職業、生活中隔離，拘禁於看守所、長期拘束其行
    動，此人身自由之喪失，非特予其心理上造成嚴重打擊，對
    其名譽、信用等人格權之影響亦甚重大，係干預人身自由最
    大之強制處分，自僅能以之『為保全程序之最後手段』，允
    宜慎重從事，其非確已具備法定條件且認有『必要』者，當
    不可率然為之」強調羈押被告為保全程序之「最後手段」，
    且須具備「羈押必要性」。所謂「羈押必要性」，即我國立
    法者具體化於刑事訴訟法第101條第1項所規定「非予羈押，
    顯難進行追訴、審判或執行者」，亦即在審酌以其他方式(
    如具保、責付或限制住居)均確定地無法保全被告時始得為
    之，若有與羈押同等有效但干預權力較輕微之其他手段時，
    應選擇該其他手段，不得率予羈押。又縱被告符合刑事訴訟
    法第101條第1項各款事由，仍需就案件訴訟進行之程度，具
    體審酌案件情節及客觀情事以資判斷其必要性是否仍然存續
    ，而隨著訴訟之進行逐漸接近真實之結果，就各個訴訟階段
    審酌必然會有不同之結論，非謂該必要性之判斷自偵查至審
    理階段，均會獲致相同之結論。至於被告有無被判重刑，尚
    非法律上得繼續執行羈押之原因(最高法院91年度臺抗字第
    456號裁定可資參照)。換言之，被告縱屬犯罪嫌疑重大，且
    具有法定羈押原因，若依比例原則判斷並無繼續羈押之必要
    者，自得為停止羈押之裁定，或改以其他干預被告權利較為
    輕微之強制處分，刑事訴訟法第101條之2具保、責付，第11
    1條第5項限制住居等規定，即本此意旨而設。
(二)查被告甲○對於檢察官起訴之違反槍砲彈藥刀械管制條例犯
    罪事實，業已坦承犯行，僅係爭執主動帶同警方取出扣案槍
    彈應符合自首要件，而證人已詰問完畢，事實應該得以釐清
    認定。被告甲○自98年6月26日偵查中遭羈押迄今已逾6月，
    又考量本案已辯論終結，確保被告到庭審判之目的已達，且
    被告當初因通緝到案所涉之妨害自由案件業經法院判決無罪
    確定(雲林地院98訴緝15號、本院98上訴1245號)。而被告既
    已坦承本案犯行，足認將來逃避本案執行之可能性較低，辯
    護人認被告如提出適當金額之保證金並限制出境、出海及限
    制住居在雲林縣虎尾鎮墾地里3-31號，並命每日應向虎尾派
    出所報到，即足以保全將來之本案執行，而無繼續羈押之必
    要。倘被告於停止羈押期間有未報到之情形，即可認其違背
    法院所定被告於停止羈押期間應遵守之事項，或有新發生之
    事實足認為被告有逃亡之虞者，法院自得命再執行羈押。辯
    護人為此聲請准予被告甲○停止羈押等語。
二、按被告經法官訊問後，認為犯罪嫌疑重大，而有(1)逃亡或有
    事實足認為有逃亡之虞者；(2)有事實足認為有湮滅、偽造、
    變造證據或勾串共犯或證人之虞者；(3)所犯為死刑、無期徒
    刑或最輕本刑為五年以上有期徒刑之罪者，非予羈押，顯難
    進行追訴、審判或執行者，得羈押之，刑事訴訟法第一百零
    一條第一項定有明文。又羈押乃為保全證據，或保全刑事程
    序得以順利進行，或擔保國家刑罰權之執行，其目的不在確
    認被告的罪責與刑罰問題，而在於判斷有無保全之必要的問
    題，故法院須審查者，應為被告犯罪嫌疑是否重大，及有無
    賴此保全偵、審程序進行或執行之必要，是關於羈押原因之
    判斷，適用自由證明程序，而非嚴格證明程序，易言之，即
    由檢察官提出之證據及審理之結果，已足使法院對被告犯行
    產生「很有可能如此」之心證程度，即為已足，而非必證明
    至「確實如此」之程度，始認合乎羈押要件。又所謂羈押係
    對人身強制處分之一種，其目的在於實行訴訟、保全證據及
    刑罰之執行，故羈押被告為判決確定前之處分，因而刑事訴
    訟法第108條第1項第3款規定「所犯為死刑、無期徒刑或最
    輕本刑為五年以上有期徒刑之罪者」，自應以公訴或自訴意
    旨所指被告所犯罪名為準（最高法院85年度台抗字第301號
    裁定參照），而刑事被告經法官訊問後，有無刑事訴訟法第
    101條第1項所規定之情形，應否羈押，均屬事實之問題，法
    院自應依職權就訴訟進行之程度、卷證資料及其他一切情事
    斟酌之。
三、經查：
(一)本件被告甲○因犯槍砲彈藥刀械管制條例等案件，經本院訊
    問後，認被告犯罪嫌疑重大，且所犯係死刑、無期徒刑或最
    輕本刑為五年以上有期徒刑之罪，並有逃亡之虞，符合有刑
    事訴訟法第101條第1項第1款、第3款之要件，而有羈押之必
    要，裁定自98年12月18日起羈押。且本件原審法院認被告所
    為係犯槍砲彈藥刀械管制條例第7條第4項、第12條第4項等
    罪，其中槍砲彈藥刀械管制條例第7條第4項之法定刑為五年
    以上有期徒刑，屬刑事訴訟法第101條第1項第3款「所犯為
    最輕本刑為五年以上有期徒刑之罪」之法定羈押原因。且被
    迭於警詢、偵訊、原審及本院，雖否認持有惟均坦承寄藏上
    開槍彈，復有制式手槍3枝、子彈169顆、彈匣6只、紅外線
    瞄準器及通槍工具等物扣案可稽，足認被告犯罪嫌疑重大。
    又參酌被告前經臺灣雲林地方法院以91年度雲院慶刑慎緝字
    第134號殺人案，93年度雲院瑜刑公緝字第68號妨害自由、
    臺灣雲林地方法院檢察署以92年度雲檢朝禮緝字第7289妨害
    自由、94年度雲檢明偵地緝字第932號妨害自由、95年度雲
    檢偵地緝字第7號恐嚇及槍砲、97年雲檢泰偵正緝字第333號
    妨害自由及恐嚇與槍彈、臺灣臺南地方法院檢察署93年度南
    檢惟讓緝字第2161號貪瀆等案發布通緝，有通緝列表在卷可
    稽(見本院卷第7頁)，且被告非法入境後並未居住於戶籍地
    ，足認抗告人有逃亡之虞，具有羈押之原因。且本案(本院
    98年度上訴字第1249號)雖經辯論終結，但檢察官及被告仍
    有上訴第三審之可能，如判決有罪確定，即有執行之必要，
    而被告因上開諸多案件，經通緝多年始為警緝獲等情，非予
    羈押，顯難進行審判及執行。故為保全將來審判及執行程序
    之順利進行，實現國家之刑罰權，認對被告繼續執行羈押，
    基於被告武器平等與充分防禦權之行使上並無任何不當限制
    ，亦不違背比例原則。
(二)聲請人雖以被告對於本案犯罪事實業已坦承犯行，僅爭執是
    否符合自首要件，而證人已詰問完畢，事實應該得以釐清認
    定。本案已辯論終結，被告當初因通緝到案所涉之妨害自由
    案件亦經法院判決無罪確定(雲林地院98訴緝15號、本院98
    上訴1245號)，而被告既已坦承本案犯行，足認將來逃避本
    案執行之可能性較低，以具保並限制出境、出海及限制住居
    ，即足以保全將來之本案執行，而無繼續羈押之必要等語為
    由聲請具保停止羈押。然查：本件被告固坦承為警於其租住
    處及車輛查扣上開槍彈之情，然仍否認為其所持有，僅承認
    係代他人保管寄藏。且本案雖經辯論終結，然被告被訴違反
    槍砲彈藥刀械管制條例第7條第4項之罪，為最重本刑有期徒
    刑五年以上之重罪，且原審亦已判處被告有期徒刑七年在案
    。而被告當初因涉案通緝者，除上開妨害自由案件外，尚有
    另涉其他殺人罪、行賄罪及槍砲彈藥刀械條例罪等案件，上
    開案件即係因被告逃亡未到案，無法續行偵審程序而依法通
    緝，此有上開通緝列表及臺灣高等法院被告前案紀錄表在卷
    可憑，則被告既有多次躲避刑事追訴、審理而遭通緝之情，
    並經原審判處罪刑在案，自堪認其日後仍有為逃亡躲避審理
    、執行之虞。聲請人以被告已坦承本案犯行，即認被告將來
    逃避本案執行之可能性較低，而無繼續之必要云云，尚難採
    信。
(三)從而，為保全被告將來審判及執行程序之順利進行，實現國
    家之刑罰權，認對被告繼續執行羈押，基於被告武器平等與
    充分防禦權之行使上並無任何不當限制，亦不違背比例原則
    。
四、綜上各情，本院依上開事證，認被告犯違反槍砲彈藥刀械管
    制條例第7條第4項等罪，犯罪嫌疑重大，並有相當理由可認
    有逃亡之虞，非予羈押，顯難進行審判及執行程序，而有羈
    押之必要，是其羈押之原因依然存在，聲請意旨所執前述事
    由並無法排除被告原有之羈押原因，已如前述。從而，被告
    聲請具保停止羈押，自難准許，應予駁回。
中    華    民    國    99    年    1     月    26    日
                    刑事第六庭  審判長法  官  董武全
                                      法  官  沈揚仁
                                      法  官  賴純慧
以上正本證明與原本無異。
如不服本裁定，應於收受本裁定後五日內向本院提出抗告狀。
                                      書記官  馬愛君
中    華    民    國    99    年    1     月    26    日

司法院資訊處製作；財團法人民間司法改革基金會備份。
